臺灣彰化地方法院民事裁定
110年度監宣字第462號
聲  請  人  謝俊雄  

相  對  人  謝義男  




關  係  人  劉香幼    彰化縣○○鄉○○村○○巷00號

            謝文雄  

上列聲請人聲請監護宣告事件，本院裁定如下：
    主    文
宣告謝義男（男，民國00年0月00日生，身分證統一編號：Z0000
00000號）為受監護宣告之人。
選定謝俊雄（男，民國00年0月00日生，身分證統一編號：Z0000
00000號）為受監護宣告之人之監護人。
指定劉香幼（女，民國00年0月0日生，身分證統一編號：Z00000
0000號）為會同開具財產清冊之人。
聲請程序費用由受監護宣告之人負擔。
    理    由
一、聲請意旨略以：聲請人謝俊雄係相對人謝義男之兄，相對人
    於民國109年11月24日因自發性腦出血而不能為意思表示或
    受意思表示，或其辨識意思表示之效果顯有不足，有親屬系
    統表、同意書、中華民國身心障礙證明、戶籍謄本等件為證
    ，聲請人無法自己行動，現在住安養中心，爰依家事事件法
    第10章、11章之規定，聲請准予裁定相對人為受監護宣告之
    人，並請求選定聲請人謝俊雄為相對人之監護人，同時指定
    相對人之阿姨劉香幼為會同開具財產清冊之人等語。
二、按對於因精神障礙或其他心智缺陷，致不能為意思表示或受
    意思表示，或不能辨識其意思表示之效果者，法院得因本人
    、配偶、四親等內之親屬、最近一年有同居事實之其他親屬
    、檢察官、主管機關或社會福利機構之聲請，為監護之宣告
    ，民法第14條第1項定有明文。次按受監護宣告之人應置監
    護人。法院為監護之宣告時，應依職權就配偶、四親等內之
    親屬、最近一年有同居事實之其他親屬、主管機關、社會福
    利機構或其他適當之人選定一人或數人為監護人，並同時指
    定會同開具財產清冊之人。法院為前項選定及指定前，得命
    主管機關或社會福利機構進行訪視，提出調查報告及建議。
    監護之聲請人或利害關係人亦得提出相關資料或證據，供法
    院斟酌。法院選定監護人時，應依受監護宣告之人之最佳利
    益，優先考量受監護宣告之人之意見，審酌一切情狀，並注
    意下列事項：(一)受監護宣告之人之身心狀態與生活及財產
    狀況。(二)受監護宣告之人與其配偶、子女或其他共同生活
    之人間之情感狀況。(三)監護人之職業、經歷、意見及其與
    受監護宣告之人之利害關係。(四)法人為監護人時，其事業
    之種類與內容，法人及其代表人與受監護宣告之人之利害關
    係，民法第1110條、第1111條、第1111條之1分別定有明文
    。
三、經查，聲請人主張之上開事實，業據其提出親屬系統表、同
    意書、中華民國身心障礙證明、戶籍謄本等件為證。又經本
    院在鑑定人衛生福利部彰化醫院王鴻松醫師前訊問相對人，
    相對人目前坐在輪椅上，無法行動，經呼喊後可以眨眼，但
    無法言語等情。又鑑定人當場具結鑑定陳述：詳細鑑定另陳
    鑑定報告書等語，有本院訊問筆錄可佐。另經本院囑託衛生
    福利部彰化醫院鑑定結果，認為：「(一)醫學上的診斷（生
    物學上之要素）：診斷名：血管性失智症。失智障礙程度：
    中重度。(二)生活狀況及現在身心狀態：日常生活狀況：飲
    食、排泄、沐浴、更衣等，都需要依賴他人協助，照護其生
    活起居。身體狀態【包括理學檢查、臨床檢查(尿、血等)及
    其他檢查】：頭部手術疤痕，插鼻胃管，插尿管，穿尿布，
    四肢僅右手微動，無法走路。精神狀態(1)意識／溝通性：意
    識清楚，無法言語，叫名字有反應，但注意力不集中。(2)
    記憶力：記憶不佳(不知道過去發生車禍)。(3)定向力：人
    定向感可（認識哥哥），時間、地點定向感不佳。(4)計算
    能力：較差（65-19=無法回答）。 (5)理解．判斷力：較差
    （無法表達身體不適）。(6)現在性格特徵：溫和。(7)其他
    （氣氛．感情狀態．幻覺．妄想．異常行動等）：無。 (三)有
    關判斷能力判定之意見：不能管理處分自己財產。判定的根
    據（檢查所見及說明）：1.前述第2項（生活狀況及現在身
    心狀態）之現場身體理學檢查及精神狀態檢查。2.診斷換04
    、換05和換07，第3類04.3、第5類07.2和第7類05.2的重度
    身心障礙證明，有效日期自91年5月2日起。(四)回復可能性
    說明：相對人目前44歲，在20幾歲時，發生車禍，有重度身
    心障礙證明，110年發生腦出血，認知功能明顯退化，記憶
    較差，時間地點定向感不佳，需仰賴他人照顧生活起居，無
    法獨立處理事務，回復可能性偏低。(五)鑑定判定及說明：
    【鑑定判定】1.基於受鑑定人有精神上之障礙（失智症）其
    程度達中重度，不能管理處分自己的財產，回復之可能性低
    。2.精神障礙(其他心智缺陷)之程度，不能為意思表示或受
    意思表示，不能辨識其意思表示之效果，可為監護宣告。」
    等語，有衛生福利部彰化醫院民國111年2月14日彰醫精字第
    1110500058號函附成年監護（輔助）鑑定書可稽。堪認相對
    人因精神障礙或其他心智缺陷，致不能為意思表示或受意思
    表示，亦不能辨識其意思表示之效果。故本件聲請監護宣告
    為有理由，應予准許，爰宣告相對人為受監護宣告之人。
四、本件相對人既經監護宣告，業如前述，揆諸前揭規定，自應
    為其選定監護人及指定會同開具財產清冊之人。查聲請人、
    關係人劉香幼為相對人之兄、姨。聲請人及關係人劉香幼皆
    同意由聲請人擔任監護人，並同意指定關係人劉香幼為會同
    開具財產清冊之人，關係人謝文雄則亦屬輕度身心障礙，有
    親屬系統表、同意書、戶籍謄本、身心障礙證明為證。本院
    審酌聲請人、關係人劉香幼為相對人之兄、姨，與相對人關
    係非常密切，由渠等分別擔任相對人之監護人、會同開具財
    產清冊之人，應符合相對人之最佳利益，爰裁定如主文第2
    、3項所示。
五、末依民法第1113條準用同法第1099條、第1099條之1之規定
    ，於監護開始時，監護人謝俊雄對於受監護宣告之人謝義男
    之財產，應會同關係人劉香幼於2個月內開具財產清冊，並
    陳報法院，於開具完成並陳報法院前，監護人對於受監護宣
    告之人之財產，僅得為管理上必要之行為，併此指明。
六、訴訟費用負擔之依據：家事事件法第164條第2項。
中　　華　　民　　國　　111 　年　　3 　　月　　28　　日
                   家事法庭   法  官　陳明照
以上正本係照原本作成。　　　　　　　　　 
如不服本裁定，應於送達後10日內向本院提出抗告狀，並繳納抗
告費新臺幣1,000元。
中　　華　　民　　國　　111 　年　　3 　　月　　28　　日
                              書記官  姚怡蕙